【裁判字號】    95,聲再,136
【裁判日期】    951024
【裁判案由】    聲請再審
【裁判全文】
臺灣高等法院臺中分院刑事裁定         95年度聲再字第136號
再審聲請人
即受判決人  甲○○
上列聲請人因業務過失傷害案件，對於本院中華民國95年 9月12
日95年度交上易字第 961號確定判決（臺灣臺中地方法院94年度
交易字第471號、臺灣臺中地方法院檢察署94年度調偵字第372號
），聲請再審，本院裁定如下：
    主    文
再審之聲請駁回。
    理    由
一、聲請意旨略稱：本院95年度交上易字第 961號確定判決，因
    重要證據漏未審酌，爰依刑事訴訟法第 421條之規定，聲請
    再審。
（一）本件交通事故現場圖顯示告訴人林惠文騎車牌 HHA-068號
      重機車係沿台中市○區○○○街由西向東行駛，惟本院刑
      事判決第2頁第15行卻載為「由東向西」，顯係誤植。
（二）依道路交通事故現場圖，大忠南街及光明五巷交界處有標
      示大忠南街之右側有1.7公尺高之整排圍籬及2根電線桿，
      然台灣省車輛行車事故鑑定委員會及覆議委員會並未就此
      障礙物是否對於駕駛人造成影響，或影響有多大，加以論
      述或說明。然依一般經驗法則判斷，上開圍籬及電線桿等
      障礙物，對雙方之視線應有相當大之影響，上開二鑑定委
      員會卻皆視而不見，其等之鑑定即顯有疏失，其鑑定意見
      書應無效力及公信力可言，自不得採為審酌之證據。又過
      失犯之成立，應以行為人應注意，並能注意而不注意為成
      立要件，如有缺乏其中任一條件，則應無所謂過失可言。
      依上述，聲請人甲○○在進入路口前，係坐在小貨車駕駛
      座，其視線高度應在 1.7公尺以下，則在受圍籬及電線桿
      等障礙物之阻礙情況下，發生本件車禍，如要論以有過失
      責任，實過於牽強。
（三）聲請人於民國 95年9月12日本欲呈具答辯狀，惟因已言詞
      辯論終結，無從呈送，爰併此再審之聲請而提出，以供審
      酌。
二、按不得上訴於第三審法院之案件，除前條規定外，其經第二
    審確定之有罪判決，如就足生影響於判決之重要證據漏未審
    酌者，亦得為受判決人之利益，聲請再審，刑事訴訟法第42
    1 條定有明文。所謂重要證據漏未審酌，須該證據足以影響
    於原判決事實之認定，並以該證據已經提出，而被捨棄不予
    採用，並未敘明其捨棄之理由者為限，如未經於偵查或審判
    中提出，或判決確定後，始發現之證據，判決當時既無從審
    酌，自不包括在內；且該業經提出之證據除具有重要性外，
    並足以影響該犯罪之構成要件之成立，使受判決人受無罪或
    輕於原判決所認罪名之罪刑，而原判決竟未審酌而言。經查
    ：
（一）原確定判決事實欄係認定「‧‧‧適有林惠文騎乘車牌號
      碼 HHA-068號重型機車，由大忠南街往西川二路行駛‧‧
      ‧」 （見判決書第1頁第19行、第20行），此與道路交通
      事故現場圖、聲請人於警詢時供稱：「‧‧‧對方係由大
      忠南街往西川二路方向直行‧‧‧」（見94年度偵字第11
      733號偵查卷宗第9頁）、告訴人林惠文於警詢時初稱：「
      ‧‧‧騎乘 HHA-068號重機車沿大忠南街往西川二路方向
      行駛‧‧‧」（見上開偵查卷宗第13頁第2行、第3行）等
      語相符，足見原確定判決上開認定之事實與案發經過完全
      符合，並無重要證據漏未審酌之情事。至原確定判決第 2
      頁第14行起記載：「據林惠文在警詢稱：『我沿台中市○
      區○○○街由東向西往西川二路方向行駛，（時速）約三
      十至四十公里‧‧‧』等語，另被告亦在警詢供稱：『我
      沿光明 5巷往三民西路方向直行，對方由大忠南街往西川
      二路方向直行，我的車速大約三十公里，對方車速大約四
      十公里‧‧‧』等語」，旨在認定該二車通過無號誌之交
      岔路口，車速均在三十至四十公里間，並無減速之動作等
      事實，非關行車方向之認定。是告訴人林惠文在警詢另稱
      ：「我沿台中市○區○○○街『由東向西』往西川二路方
      向行駛‧‧‧」等語（見同上偵查卷第13頁第10行），其
      中「由東向西」等字或係贅語；或係誤載，惟均無法動搖
      原確定判決事實欄認定「林惠文騎乘車牌號碼HHA-068 號
      重型機車，由大忠南街往西川二路行駛」之事實，自難執
      此即認原確定判決有重要證據漏未審酌之再審理由。
（二）按車輛行經無號誌之交岔路口，應減速慢行，作隨時停車
      之準備，道路交通安全規則第93條第1項第2款定有明文。
      本件原確定判決認定聲請人及告訴人林惠文所駕騎之車輛
      通過無號誌之交岔路口，車速均在三十至四十公里間，並
      無減速之動作，違反上開道路交通安全規則，因而認定被
      告所犯業務過失致重傷之罪行成立。查卷附道路交通事故
      現場圖所示肇事現場即大忠南街之右側固有 1.7公尺高之
      整排圍籬及 2根電線桿，惟聲請人行經該無號誌之交岔路
      口，不能完全觀視橫向車輛之往來情形時，更應注意減速
      慢行，作隨時停車之準備，以防肇事，且依當時情形，聲
      請人就「減速慢行，作隨時停車之準備」並無不能注意之
      情事，其竟疏未注意減速慢行至可隨時停車之狀況，終因
      煞避不及，致其所駕駛自小貨車之右前車角，在該無號誌
      之交岔路口內，撞及告訴人林惠文之機車右後側，使林惠
      文人車倒地，受有腦部出血、顏面併眼眶骨折、雙眼視神
      經損傷、左眼外斜視、第二腰椎爆裂性骨折、外傷性水腦
      等之傷害，經送醫治療後，仍因顱內出血及脊髓損傷合併
      兩側肢體無力、尿崩症、左眼失明、右眼外側視野缺損、
      吞嚥障礙及嗅覺完全喪失、左側聲帶不完全麻痺之重傷害
      ，則聲請人自有過失肇事之責，尚無從因大忠南街之右側
      有1.7公尺高之整排圍籬及2根電線桿，即認聲請人無注意
      「減速慢行，作隨時停車之準備」之可能。是原確定判決
      縱漏未審酌本件道路交通事故現場圖有關大忠南街之右側
      有1.7公尺高之整排圍籬及2根電線桿等事證，亦不足以影
      響聲請人過失重傷害犯罪構成要件之成立，自難認原確定
      判決有就足生影響於判決之重要證據漏未審酌之再審理由
      。
（三）原確定判決之審判期日係於 95年8月29日辯論終結，而聲
      請人於 95年9月12日所具之答辯狀，並未於原確定判決之
      審判中提出，該判決無從加以審酌，亦難認原確定判決有
      漏未審酌該答辯狀所載事證之再審理由。
（四）綜上所述，聲請人聲請再審，並無刑事訴訟法第421 條所
      規定之再審理由，其再審之聲請，應予以駁回。
三、據上論斷，應依刑事訴訟法第434條第1項，裁定如主文。
中    華    民    國    95    年    10    月    24    日
              刑事第六庭  審判長法  官  李  文  雄
                                法  官  劉  連  星
                                法  官  張  恩  賜
上列正本證明與原本無異。
不得抗告。
                                書記官  陳  如  慧
中    華    民    國    95    年    10    月    25    日
                                                      Ｒ


司法院資訊處製作；財團法人民間司法改革基金會備份。
